臺灣臺中地方法院刑事判決　　　　　　　　　　　　　　九十一年度自字第二四號
　　自　訴　人　丙○○○企業有限公司
　　代　表　人　己○○
　　自訴代理人　甲○○
　　被　　　告　丁○○
右列被告因詐欺案件，經自訴人提起自訴，本院判決如左：
    主  文
丁○○無罪。
    理  由
一、自訴意旨略以：被告丁○○與「林草堂廣告有限公司」（以下簡稱林草堂公司）
    負責人被告乙○○（現尚在本院通緝中）共同基於意圖為自己不法所有之犯意聯
    絡，自民國九十年九月十五日起至九十年十一月九日止，推由乙○○與自訴人接
    洽，佯稱台新銀行及華新銀行委託其訂購年節贈品，而陸續向自訴人詐購五片裝
    ＣＤ等套裝禮品，並出具華新銀行各分社所需贈品項目表以資取信，致自訴人陷
    於錯誤，依約出貨，均由乙○○本人簽收無誤，計貨款為新台幣（以下同）五百
    九十七萬六千零十元。被告丁○○因屬自訴人之上游廠商，於乙○○訂貨時在場
    ，知其情事，詎乙○○取得貨物後即透過丁○○以遠低於進貨單價之價格轉賣給
    不知情之戊○○，得款後潛逃無蹤。自訴人因至林草堂公司找乙○○請款均遍尋
    不著，發覺有異，經洽詢台新銀行、華新銀行均告以並無委託乙○○代訂贈品情
    事，進而追查貨物去向，始知受騙。因認被告丁○○與乙○○共同涉有刑法第三
    百三十九條第一項詐欺取財罪嫌云云。
二、按犯罪事實應依證據認定之，無證據不得推定其犯罪事實，不能證明被告犯罪或
    其行為不罰者應諭知無罪之判決，刑事訴訟法第一百五十四條、第三百零一條第
    一項定有明文。又刑法第三百三十九條第一項詐欺取財罪之成立，須以意圖為自
    己或第三人不法之所有，以詐術使人將本人之物或第三人之物交付者，始足當之
    ，苟無不法所有之意圖或未施用詐術致令陷於錯誤而使人將本人之物或第三人之
    物交付者，即與該條項之要件不合，要難令負該條項之詐欺罪責，此觀該條項之
    規定自明。再者，刑事訴訟制度受「倘有懷疑，則從被告之利益為解釋」、「被
    告應被推定為無罪」原則所支配，故得為訴訟上證明者，無論為直接或間接證據
    ，須客觀上於吾人一般社會生活經驗均不致有所懷疑，而達於確信之程度者，且
    除認定被告犯罪之外，無從本於同一事證為其他有利於被告之合理推斷，始可據
    為有罪之認定，倘其證明尚未達於確信之程度，而有合理可疑存在時，即難據對
    被告為不利之認定，換言之，在「法律判斷」上，即不能為被告有罪之認定。
三、訊據被告丁○○固不否認知悉林草堂公司向自訴人訂購五片裝ＣＤ之事實，但堅
    決否認有共同詐欺之犯行，辯稱：被告是自訴人的上游廠商，林草堂公司向自訴
    人訂購五片裝ＣＤ要交給銀行是業界皆知的事，但被告不知道乙○○賣給戊○○
    的ＣＤ就是同一批貨。乙○○只有說自訴人欠他印刷貨款，並拿遭到退票的支票
    給被告看，說有一批貨要找買主，拜託被告幫忙找，被告介紹戊○○向乙○○買
    貨並沒有拿傭金，是他們自己談的等語。經查，證人戊○○於本院九十一年二月
    十九日審理時到庭證稱：「（問：是否有向乙○○買了一批五片裝的ＣＤ？）是
    ，我總共向他買了三萬多套。是經由丁○○先生介紹的，我和乙○○先生不認識
    。他是用一套四十元的價格賣給我的。當時徐先生和我本來就有生意上的往來，
    他知道我是庫存品ＣＤ的買賣，他問我要不要買，看完第三天他就用車載到我們
    高雄，當時乙○○先生跟我說因為丙○○○有跳票的情形，那批ＣＤ是要來抵付
    丙○○○欠的貨款，因為他是作印刷，沒有門路可以處理，請我幫他處理。他載
    到高雄我們盤點之後照那個數量買的。：：徐先生跟我說那批貨是林先生被丙○○○倒的印刷款，被告二人都跟我說是用來抵印刷款的。搬貨的司機跟我說那批
    貨還沒有搬完，搬去賣給我的只是我去看的其中一部分，並沒有全部賣給我。那
    些ＣＤ我處理的差不多了。」等語。且自訴代理人甲○○於本院同次審理時亦陳
    稱：頭一批貨是二萬九千八百套，戊○○買的是第二批三萬八千九百套，其與乙○○約定第一批出給台新銀行的貨款，三分之二用來抵自訴人欠他的印刷費，另
    外三分之一必須付給自訴人，因為自訴人要付款給其他上游廠商。抵掉之後自訴
    人欠乙○○的貨款不到十萬元。第一次訂貨時間是九十年九月底，第二次是十月
    底，相差快一個月。自訴人也有和乙○○約定如付給其他上游廠商之後還有剩餘
    ，會再還給乙○○以清償剩餘的欠款，但二批貨的貨款他全部都沒有付；其與和
    乙○○作上開約定時，丁○○沒有在場，丁○○只知道乙○○向自訴人訂的貨要
    交給台新銀行和華新銀行等語。經核證人戊○○及自訴代理人甲○○所言，與被
    告丁○○之辯解大致相符，足認其所辯非虛。是被告丁○○就自訴人與乙○○間
    之債權債務關係既不甚瞭解，自難僅因其介紹證人戊○○向被告乙○○購ＣＤ片
    即認其與乙○○有共同意圖為自己不法所有之犯意聯絡，且又無其他證據足以證
    明其有施用詐術之犯行，揆諸前揭說明，其行為與刑法詐欺取財罪之構成要件尚
    屬有間，自不得遽以該罪相繩。本件不能證明被告丁○○犯罪，爰依法為其無罪
    之判決。
據上論斷，應依刑事訴訟法第三百四十三條、第三百零一條第一項，判決如主文。
中      華      民      國      九十一      年      十    月    十五    日
                                        法  官  陳  慧  珊
右正本證明與原本無異。
如不服本判決，應於送達後十日內向本院提出上訴狀（須附繕本），上訴於臺灣高等
法院臺中分院。
                                        書記官
中      華      民      國      九十一      年      十    月    十五    日
